【裁判字號】    90,上訴,71
【裁判日期】    891130
【裁判案由】    違反毒品危害防制條例
【裁判全文】
臺灣高等法院花蓮分院刑事判決                        九十年度上訴字第七一號
    上  訴  人  臺灣花蓮地方法院檢察署檢察官
    被      告  丁○○
                甲○○
                丙○○
                乙○○
右上訴人因被告違反毒品危害防制條例案件，不服臺灣花蓮地方法院八十九年度訴字
第二一五號中華民國八十九年十一月三十日第一審判決（起訴案號：臺灣花蓮地方法
院檢察署八十九年度偵字第一三七三號）提起上訴，本院判決如左：
    主  文
原判決關於丁○○、甲○○、丙○○、乙○○部分撤銷。
丁○○連續幫助施用第二級毒品，處有期徒刑參月，如易科罰金，以參佰元折算壹日
；扣案之安非他命壹包（含袋重約零點伍公克）沒收銷燬之。
甲○○連續幫助施用第二級毒品，處有期徒刑參月，如易科罰金，以參佰元折算壹日
；扣案之安非他命壹包（含袋重約零點柒公克）沒收銷燬之。
丙○○、乙○○連續幫助施用第二級毒品，均處有期徒刑參月，如易科罰金，皆以參
佰元折算壹日。
    事  實
一、丁○○、甲○○、丙○○、乙○○四人，基於相互幫助施用第二級毒品安非他命
    之概括犯意，分別自民國八十八年九月間某日起迄八十九年四月十三日止，相互
    輾轉委託甲○○、丁○○二人向彭惠美（原審另行判決確定）購買安非他命多次
    ，俟購得安非他命後，四人即共同或分別在丁○○位於花蓮縣玉里鎮○○○街二
    十五號、乙○○位於花蓮縣玉里鎮樂合里六十七號及丙○○位於花蓮縣玉里鎮○○路○段七十九號之住處等地相互提供幫助施用。嗣為警於八十九年四月十二日
    晚上十一時十五分（公訴人誤植為十時）許，在花蓮縣玉里鎮中城國小正門口處
    （公訴人誤載為甲○○住處）將甲○○查獲到案，並扣得安非他命乙包（含袋重
    約０‧七公克，公訴人誤植為０‧五公克）；旋於同年月十三日上午十時三十分
    許，在丁○○前揭住處將丁○○查獲到案，並扣得安非他命乙包（含袋重約０‧
    五公克），復陸續循線查獲乙○○及丙○○。
二、案經花蓮縣警察局玉里分局報請台灣花蓮地方法院檢察署檢察官偵查起訴。
    理  由
一、訊據被告丁○○、甲○○、丙○○、乙○○四人均坦承前揭相互幫助施用第二級
    毒品安非他命之犯行不諱，互核其等供詞於主要情節上亦均相符，並有尿檢俱呈
    安非他命陽性反應之花蓮縣衛生局煙毒尿液檢驗成績書乙紙附卷及安非他命二包
    （含袋共重約一‧二公克）扣案足稽，事證已臻明確，其等互相幫助施用第二級
    毒品之犯行應堪認定，應予依法論科。
二、原審固以其等四人所涉施用第二級毒品罪嫌業於偵查中均經台灣花蓮地方法院檢
    察署檢察官不起訴處分確定，因此其等所涉施用第二級毒品之「正犯」行為未達
    於可罰之程度，而認本件被告四人所涉幫助他人施用第二級毒品之「從犯」犯行
    自無由成立，尚無處罰之餘地，即屬犯罪不能證明，而為被告四人均無罪之諭知
    ，固非無見。惟按被告四人前所涉及施用第二級毒品之犯行，係由檢察官依毒品
    危害防制條例第二十條之規定，於送觀察勒戒處所施以觀察勒戒後，認無繼續施
    用毒品傾向，始依法為不起訴處分，其等四人即因施用第二級毒品之犯行，而送
    觀察勒戒處所施以觀察勒戒，是其等施用毒品之犯行，應認係以先執行觀察勒戒
    處分，藉以觀其後效，而認暫不執行其刑罰為適宜，並非即指該正犯之行為不存
    在或不處罰，或認其施用毒品之犯行不為罪，故苟以幫助他人施用毒品之犯意而
    著手於幫助行為之實施者，於其幫助行為完成之時，其犯罪行為即已完成，此與
    正犯是否經觀察勒戒結果有無繼續施用毒品傾向，乃至有無為不起訴處分等情均
    無涉。因此，苟認幫助施用毒品之從犯，須以正犯經觀察勒戒之結果究有無繼續
    施用毒品傾向？是否為起訴？據以憑認幫助犯成罪與否，實不無射倖之謬，當亦
    非毒品危害防制條例立法之旨意。原審漏未審酌及此，逕行排除被告等人之自白
    及扣案之確切證物，遽為被告四人無罪之判決，認事用法即難謂允當，檢察官上
    訴指摘原判決不當，請求撤銷原判決，非無理由，自應予以撤銷改判。
三、核被告四人所為，均係犯毒品危害防制條例第十條第二項、刑法第三十條之幫助
    施用第二級毒品罪。其等連續多次幫助施用犯行，時間緊接，手段相同，觸犯構
    成犯罪要件相同之罪名，顯均基於概括犯意反覆為之，應依刑法第五十六條連續
    犯之規定，論以一罪並均加重其刑。又其四人所為係屬幫助犯，應依刑法第三十
    條第二項之規定，均按正犯之刑減輕之，並先加後減之。查刑法第四十一條業於
    九十年一月十日修正公布，同年月十二日生效施行，本件經比較新舊法，應適用
    裁判時之新法第四十一條第一項裁判，附此敘明。爰審酌被告四人均無前科，素
    行堪稱良好，又皆年輕識淺，犯罪之動機、目的、手段尚屬單純及其等犯後之態
    度等一切情狀，分別從輕量處如主文第二至四項所示之刑並均諭知易科罰金之折
    算標準，以示薄懲。又扣案之安非他命二包（含袋各重約０‧七及０‧五公克）
    ，係屬第二級毒品，乃併依法宣告沒收銷燬之。
據上論斷，應依刑事訴訟法第三百六十九條第一項前段、第三百六十四條、第二百九
十九條第一項前段，毒品危害防制條例第十條第二項、第十八條第一項前段，刑法第
二條第一項前段、第十一條前段、第三十條、第五十六條、修正後第四十一條第一項
，罰金罰鍰提高標準條例第二條，判決如主文。
本案經檢察官邱雲昌到庭執行職務
中      華      民      國    九  十    年      四      月    十  一    日
                                    審判長法官  吳  鴻  章
                                          法官  林  德  盛
                                          法官  張  健  河
右正本係照原本作成。
本件不得上訴。
                                        書記官  鄧  瑞  雲
中      華      民      國    九  十    年      四      月    十  一    日
附錄本案判決論罪科刑法律條文：
    毒品危害防制條例第十條第二項－施用第二級毒品者，處三年以下有期徒刑。


司法院資訊處製作；財團法人民間司法改革基金會備份。
